【裁判字號】    96,訴,4214
【裁判日期】    970226
【裁判案由】    偽造有價證券
【裁判全文】
臺灣臺中地方法院刑事判決              96年度訴字第4214號
公  訴  人  臺灣臺中地方法院檢察署檢察官
被      告  甲○○
選任辯護人  林龍司律師
上列被告因偽造有價證券案件，經檢察官提起公訴（96年度偵緝
字第2652號），本院判決如下：
    主    文
甲○○意圖供行使之用而偽造有價證券，處有期徒刑參年貳月。
偽造之本票貳紙（票號：469252，469254號），均沒收。
    犯罪事實
一、甲○○與劉天台原係男女朋友關係，緣甲○○前自民國87年
    10月27日起至88年5月12日止，向劉天台詐得新臺幣（下同
    ）200萬元（甲○○所涉詐欺罪嫌部分，業經臺灣高等法院
    臺中分院於90年7月10日，以90年度上易字第51號判處有期
    徒刑1年確定），雙方在涉訟期間，於90年4月23日，至臺灣
    高等法院臺中分院出庭應訊後，甲○○為求與劉天台成立和
    解，竟在臺中市○區○○路附近之某檳榔攤內，交付其預先
    準備好之本票2紙（票號：469252，469254號，金額各為30
    萬元及170萬元，發票日均為90年4月23日，到期日均為同年
    5月5日），作為清償對劉天台所負之債務之用。又甲○○為
    求取信於劉天台，除在上開2張本票之發票人位置簽名外，
    並基於偽造有價證券之犯意，偽造其姊吳昭隨之簽名。惟上
    開票據屆期均未獲清償，劉天台於90年間，向臺灣雲林地方
    法院聲請對吳昭隨為本票裁定及民事強制執行，即因吳昭隨
    向臺灣雲林地方法院斗六簡易庭訴請確認本票債權不存在，
    經該院於91年5月28日，以90年度六簡字第258號判決，認為
    上開2紙本票均非吳昭隨本人所簽，而求償無門。
二、案經劉天台訴請臺灣臺中地方法院檢察署檢察官偵查起訴。
    理    由
一、訊據被告甲○○坦承有偽造系爭本票及在本票偽造吳昭隨之
    簽名，惟辯稱：「是對方要我以吳昭隨的名義開票，我如果
    不從他們要我死，在當天簽完本票離去後，便馬上去臺中市
    ○○路臺中高分院附近的派出所報案，並馬上跟吳昭隨告知
    ，以她的名義簽本票」云云。而訊之證人吳昭隨於偵查中表
    示甲○○係因遭告訴人方面押走，才簽上開2張本票云云，
    惟此部分證人係聽信被告事後片面之詞，被告及證人均無具
    體證據可資佐憑，是否可信？殊堪懷疑。又據證人吳昭隨於
    偵查中證稱：「我始終不知道甲○○與劉天台的糾紛。本票
    的事情，甲○○沒有主動跟我說。我是在接到法命的命令後
    ，要我10天內表示意見，我最小的弟弟吳賢益載我到雲林地
    方法院去詢問，才知道債權人劉天台就是甲○○參加電視節
    目所認識的小姐。甲○○直到我去監所面會時，他才跟我說
    他被押走及簽本票的事。我不曾授權甲○○開票給劉天台」
    等語。顯與被告所稱係發票後，立即告訴證人吳昭隨等情，
    有所出入。而被告遲遲未將其遭脅迫並偽簽本票一事，告知
    吳昭隨，不僅與常情相違，反足以看出被告刻意隱匿其偽造
    有價證券之企圖。另查，被告上開犯行，業據告訴人劉天台
    指訴歷歷，並提出被告自87年10月27日起，至88年8月17日
    止，所簽發之本票影本26張及89年9月6日之承諾書，以實其
    說，足認被告確曾多次以本票擔保或清償其對告訴人所負之
    債務，且本件案發之後，被告並未就其系爭本票之真實性及
    任意性，有所爭執。又本件案發之時，被告先前所涉之詐欺
    案件，已經結案在期，衡情而論，告訴人更無需再以脅迫之
    手段，去取得極可能亦無法獲得付款之系爭2紙本票。且被
    告於本院審理時亦坦承有簽發該2張本票並坦承認錯，並與
    陳昭隨達成和解，有和解書1份附卷可佐。此外，並有上述
    臺灣高等法院臺中分院於90年度上易字第51號、臺灣雲林地
    方法院斗六簡易庭90年度六簡字第258號等判決書、88年度
    偵字第15667號起訴書影本各1份附卷可佐。本案事證明確，
    被告犯行堪予認定。
二、核被告所為，係犯刑法第201條第1項偽造有價證券罪，就本
    刑併科罰金刑之部分應依有利於被告之修正前刑法第33條第
    5款之規定論處。其偽造署名乃偽造有價證券之階段行為，
    又其行使偽造有價證券之輕度行為應為偽造有價證券之高度
    行為所吸收，均不另論罪，應僅依偽造有價證券論處。被告
    基於單一目的，於密接之時間、地點，偽造及行使系爭2紙
    本票，為接續犯，以1罪論處。爰審酌被告犯罪之動機、目
    的、手段、所生危害及犯後態度等一切情狀，量處如主文所
    示之刑。偽造之本票2紙（票號分別為469252，469254號）
    ，雖未扣案，惟刑法第205條採義務沒收主義，不問屬於犯
    人與否，均依該法沒收之。
據上論斷，應依刑事訴訟法第299條第1項前段，刑法第2條第1項
前段，第33條第5款，刑法第201條第1項、第205條，刑法施行法
第1之1條第1項、第2項前段，判決如主文。
本案經檢察官顏淑惠到庭執行職務。
中    華    民    國    97    年    2    月     26    日
                  刑事第七庭  審判長法  官  陳如玲
                                    法  官  高文崇
                                    法  官  郭德進
上正本證明與原本無異。
如不服本判決，應於收受送達後10日內向本院提出上訴書狀（應
敘述具體理由並附繕本）。
上訴書狀如未敘述理由，應於上訴期間屆滿後20日內補提理由書
於本院。
中    華    民    國    97    年    2     月    27    日
                                    書記官  陳惠玲
                                                       B
附錄論罪科刑法條
刑法第201條：（有價證券之偽造變造與行使罪）
意圖供行使之用，而偽造、變造公債票、公司股票或其他有價證
券者，處3年以上10年以下有期徒刑，得併科3千元以下罰金。
行使偽造、變造之公債票、公司股票或其他有價證券，或意圖供
行使之用，而收集或交付於人者，處1年以上7年以下有期徒刑，
得併科3千元以下罰金。


司法院資訊處製作；財團法人民間司法改革基金會備份。
